【裁判字號】    98,交聲,1015
【裁判日期】    981123
【裁判案由】    違反道路交通管理處罰條例聲明異議
【裁判全文】
臺灣士林地方法院交通事件裁定        98年度交聲字第1015號
原處分機關  臺北市交通事件裁決所
異  議  人
即受處分人  乙○○
                      3樓
上列異議人因違反道路交通管理處罰條例案件，對於臺北市交通
事件裁決所於民國98年8 月14日所為之處分（北市裁罰字第裁22
-A1A134494號）聲明異議，本院裁定如下：
      主  文
異議駁回。
      理  由
一、按汽車行駛至交岔路口，轉彎車應讓直行車先行，道路交通
    安全規則第102 條第1 項第7 款定有明文。又汽車駕駛人轉
    彎時，有轉彎車不讓直行車先行之情形者，處新臺幣（下同
    ）600 元以上1, 800元以下罰鍰，並記違規點數1 點；汽車
    駕駛人，駕駛汽車違反道路交通安全規則，因而肇事致人受
    傷者，記違規點數3 點，道路交通管理處罰條例第48條第1
    項第6 款、第63條第1 項第1 款、第61條第3 項前段定有明
    文。
二、原處分意旨略以：異議人即受處分人乙○○駕駛車牌號碼2U
    -207號營業大客車於民國98年5 月23日上午11時45分許，於
    臺北市○○路口處，經警舉發因「轉彎車不讓直行車先行」
    、「違反道路交通安全規則肇事致人受傷」之違規，爰依道
    路交通管理處罰條例第48條第1 項第6 款、第61條第3 項、
    第63條第1 項第1 款（原處分書漏引第1 款，應予更正）等
    規定，分別裁處異議人罰鍰900 元，並記違規點數共4 點。
三、聲明異議意旨略以：伊在上開時地與H8M-571 號重型機車發
    生交通事故，伊左轉時，對向並無來車，當伊車身拉直時即
    已取得路權，不需禮讓來車，對方卻撞擊伊車右後輪，對於
    轉彎車未讓直行車先行一點不服，特此聲明異議云云。
四、經查：證人即被害人甲○○證稱：伊當時騎乘H8M-571 號機
    車行經北安路返家，伊為直行車，當時見對向道路上異議人
    駕駛公車，速度緩慢左轉等語（見本院卷第38頁至第40頁）
    ，核與異議人自承：伊為轉彎車，於轉彎時已然看到對方來
    車等語相符（見本院卷第15頁、第38頁），此外復有道路交
    通事故分析研判表、現場圖、補充資料表、談話紀錄表等在
    卷足佐（見本院卷第12頁至第16頁），足見本件異議人駕駛
    車輛轉彎之際，已然發現證人甲○○騎乘機車直行而來，且
    其所駕駛之車輛右後車身與證人甲○○騎乘機車右前車頭發
    生碰撞，然異議人既為轉彎車輛，揆諸上開規定，證人甲○
    ○所駕駛之車輛對異議人而言，即係擁有先行路權之直行車
    ，異議人應研判該直行車之車速、距離確為安全時，始可駛
    入交岔路口，否則任何無路權之人盡可恣意與有優先路權者
    爭道，如肇事則以有路權者追撞或碰撞為由卸責，則道路交
    通安全規則所規範優先路權之行車秩序將喪失殆盡，且經本
    院送請臺北市車輛行車事故鑑定委員會鑑定肇事責任，亦認
    異議人左轉彎過程中與證人甲○○騎乘之重型機車發生碰撞
    ，且異議人駕駛之民營公車左轉彎操作前因誤判可安全通過
    路口，致未禮讓直行之甲○○重型機車先行，導致該機車緊
    急煞車倒地後而相撞擊，是認異議人有「左轉彎車不讓直行
    車先行」之情事為肇事原因，有臺北市交通事見裁決所98年
    11月3 日北市裁鑑字第09842562300 號函暨該委員會鑑定意
    見書1 份在卷足憑（見本院卷第46頁至第49頁）。是異議人
    辯稱認本件所駕駛之車輛已先轉彎過該路口，車身業經拉直
    ，屬擁有路權之直行車，而不需禮讓來車云云，尚難採憑。
五、綜上所述，異議人確有於前述時、地駕駛前揭營業大客車「
    轉彎車不讓直行車先行」、「違反道路交通安全規則肇事致
    人受傷」之違規行為，從而，原處分機關依道路交通管理處
    罰條例第48條第1 項第6 款規定裁處異議人罰鍰900 元，並
    依同條例第61條第3 項、第63條第1 項第1 款規定，並記違
    規點數共4 點，核無違誤之處，本件異議人之聲明異議為無
    理由，自應予駁回。
據上論斷，應依道路交通案件處理辦法第19條，裁定如主文。
中    華    民    國    98    年    11    月    23    日
                        交通法庭法  官  劉育琳
以上正本證明與原本無異。
如不服本裁定應於裁定送達後 5日內向本院提出抗告狀。
                                書記官  朱宮瑩
中    華    民    國    98    年    11    月    23    日


司法院資訊處製作；財團法人民間司法改革基金會備份。
